dev/apertium-en-hi.hi(converted-to-unicode).dix
<dictionary>
  <alphabet>किपीडियाविविहिनदीकिपीडियापरवागतहैक्तजोकोकारदेताहैहिनदीमेंलेखअआइईउऊएओऐऔऋॠऌॡऍऑपािीुूेोैौृॄॢॣॅॉपापिपीपुपूपेपोपैपौपृपॄपॢपॣपॅपॉथशबसबहुभाषीय</alphabet>
  <sdefs>
    <sdef n="n"       c="Noun"/>
    <sdef n="num"     c="Numeral"/>
    <sdef n="adj"     c="Adjective"/>
    <sdef n="adv"     c="Adverb"/>
    <sdef n="det"     c="Determiner"/>
    <sdef n="post"    c="Postposition"/>
    <sdef n="vblex"   c="Verb"/>
    <sdef n="vbser"   c="Verb 'to be'"/>
    <sdef n="cnjcoo"  c="Co-ordinating conjunction"/>
    <sdef n="cnjsub"  c="Sub-ordinating conjunction"/>

    <sdef n="f"       c="Feminine"/>
    <sdef n="m"       c="Masculine"/>
    <sdef n="mf"      c=""/>

    <sdef n="sg"      c="Singular"/>
    <sdef n="pl"      c="Plural"/>
    <sdef n="sp"      c=""/>

    <sdef n="nom"     c="Nominative"/>
    <sdef n="obl"     c="Oblique"/>

    <sdef n="ind"     c="Indefinite"/>

    <sdef n="p1"      c="First person"/>
    <sdef n="p2"      c="Second person"/>
    <sdef n="p3"      c="Third person"/>

    <sdef n="inf"     c="Infinitive"/>
    <sdef n="pres"    c="Present tense"/>

    <sdef n="sent"    c="Sentence marker"/>
  </sdefs>

<pardef n="art">
<e><p><l></l><r>वह<s n="art"/></r></p></e>
<e><p><l></l><r>वह<s n="art"/><s n="m"/><s n="sg"/></r></p></e>
<e><p><l></l><r>वह<s n="art"/><s n="f"/><s n="sg"/></r></p></e>
<e><p><l></l><r>वह<s n="art"/><s n="m"/><s n="pl"/></r></p></e>
<e><p><l></l><r>वह<s n="art"/><s n="f"/><s n="pl"/></r></p></e>
</pardef>
<pardef n="/प्र्पेर्सो">
        <e><p><l>उसे</l><r>प्र्पेर्सो<s n="prn"/><s n="m"/><s n="sg"/><s n="p3"/></r></p></e>
        <e><p><l>उन्हे</l><r>प्र्पेर्सो<s n="prn"/><s n="m"/><s n="pl"/><s n="p3"/></r></p></e>
        <e><p><l>उसे</l><r>प्र्पेर्सो<s n="prn"/><s n="f"/><s n="sg"/><s n="p3"/></r></p></e>
        <e><p><l>उन्हे</l><r>प्र्पेर्सो<s n="prn"/><s n="f"/><s n="pl"/><s n="p3"/></r></p></e>
        <e><p><l>उसे</l><r>प्र्पेर्सो<s n="prn"/><s n="m"/><s n="sg"/><s n="p3"/><s n="d"/></r></p></e>
        <e><p><l>उन्हे</l><r>प्र्पेर्सो<s n="prn"/><s n="m"/><s n="pl"/><s n="p3"/><s n="d"/></r></p></e>
        <e><p><l>उसे</l><r>प्र्पेर्सो<s n="prn"/><s n="f"/><s n="sg"/><s n="p3"/><s n="d"/></r></p></e>
        <e><p><l>उन्हे</l><r>प्र्पेर्सो<s n="prn"/><s n="f"/><s n="pl"/><s n="p3"/><s n="d"/></r></p></e>
        <e><p><l>तुम्हे</l><r>प्र्पेर्सो<s n="prn"/><s n="m"/><s n="sg"/><s n="p2"/></r></p></e>
        <e><p><l>तुम्हे</l><r>प्र्पेर्सो<s n="prn"/><s n="m"/><s n="pl"/><s n="p2"/></r></p></e>
        <e><p><l>तुम्हे</l><r>प्र्पेर्सो<s n="prn"/><s n="f"/><s n="sg"/><s n="p2"/></r></p></e>
        <e><p><l>तुम्हे</l><r>प्र्पेर्सो<s n="prn"/><s n="f"/><s n="pl"/><s n="p2"/></r></p></e>
        <e><p><l>तुम्हे</l><r>प्र्पेर्सो<s n="prn"/><s n="m"/><s n="sg"/><s n="p2"/><s n="d"/></r></p></e>
        <e><p><l>तुम्हे</l><r>प्र्पेर्सो<s n="prn"/><s n="m"/><s n="pl"/><s n="p2"/><s n="d"/></r></p></e>
        <e><p><l>तुम्हे</l><r>प्र्पेर्सो<s n="prn"/><s n="f"/><s n="sg"/><s n="p2"/><s n="d"/></r></p></e>
        <e><p><l>तुम्हे</l><r>प्र्पेर्सो<s n="prn"/><s n="f"/><s n="pl"/><s n="p2"/><s n="d"/></r></p></e>
        <e><p><l>मुझे</l><r>प्र्पेर्सो<s n="prn"/><s n="m"/><s n="sg"/><s n="p1"/></r></p></e>
        <e><p><l>हमें</l><r>प्र्पेर्सो<s n="prn"/><s n="m"/><s n="pl"/><s n="p1"/></r></p></e>
        <e><p><l>मुझे</l><r>प्र्पेर्सो<s n="prn"/><s n="f"/><s n="sg"/><s n="p1"/></r></p></e>
        <e><p><l>हमें</l><r>प्र्पेर्सो<s n="prn"/><s n="f"/><s n="pl"/><s n="p1"/></r></p></e>
        <e><p><l>मुझे</l><r>प्र्पेर्सो<s n="prn"/><s n="m"/><s n="sg"/><s n="p1"/><s n="d"/></r></p></e>
        <e><p><l>हमें</l><r>प्र्पेर्सो<s n="prn"/><s n="m"/><s n="pl"/><s n="p1"/><s n="d"/></r></p></e>
        <e><p><l>मुझे</l><r>प्र्पेर्सो<s n="prn"/><s n="f"/><s n="sg"/><s n="p1"/><s n="d"/></r></p></e>
        <e><p><l>हमें</l><r>प्र्पेर्सो<s n="prn"/><s n="f"/><s n="pl"/><s n="p1"/><s n="d"/></r></p></e>
</pardef>
<pardef n="/बे">
        <e><p><l>थें</l><r>है<s n="v"/><s n="past"/><s n="p3"/><s n="pl"/></r></p></e>
        <e><p><l>थें</l><r>है<s n="v"/><s n="past"/><s n="p2"/><s n="pl"/></r></p></e>
        <e><p><l>थें</l><r>है<s n="v"/><s n="past"/><s n="p1"/><s n="pl"/></r></p></e>
        <e><p><l>था</l><r>है<s n="v"/><s n="past"/><s n="p3"/><s n="sg"/></r></p></e>
        <e><p><l>थे</l><r>है<s n="v"/><s n="past"/><s n="p2"/><s n="sg"/></r></p></e>
        <e><p><l>था</l><r>है<s n="v"/><s n="past"/><s n="p1"/><s n="sg"/></r></p></e> 		
        <e><p><l>हैं</l><r>है<s n="v"/><s n="pres"/></r></p></e>
        <e><p><l>हों</l><r>है<s n="v"/><s n="pres"/></r></p></e>
        <e><p><l>हूं</l><r>है<s n="v"/><s n="pri"/><s n="p1"/><s n="pl"/></r></p></e>
        <e><p><l>हैं</l><r>है<s n="v"/><s n="pri"/><s n="p3"/><s n="sg"/></r></p></e>
        <e><p><l>हों</l><r>है<s n="v"/><s n="pri"/><s n="p2"/><s n="sg"/></r></p></e>
        <e><p><l>हुं</l><r>है<s n="v"/><s n="pri"/><s n="p1"/><s n="sg"/></r></p></e>
        <e><p><l>थें</l><r>है<s n="v"/><s n="past"/></r></p></e>
        <e><p><l>थें</l><r>है<s n="v"/><s n="past"/></r></p></e>
       </pardef>
<pardef n="/सकता_है__टम">
        <e><p><l>सकतीं हैं</l><r>0_सकता_है<s n="f"/><s n="pl"/><s n="p3"/></r></p></e>
        <e><p><l>सकतीं हो</l><r>0_सकता_है<s n="f"/><s n="pl"/><s n="p2"/></r></p></e>
        <e><p><l>सकतीं हैं</l><r>0_सकता_है<s n="f"/><s n="pl"/><s n="p1"/></r></p></e>
        <e><p><l>सकती है</l><r>0_सकता_है<s n="f"/><s n="sg"/><s n="p3"/></r></p></e>
        <e><p><l>सकती है</l><r>सकता_है<s n="f"/><s n="sg"/><s n="p2"/></r></p></e>
        <e><p><l>सकती हूँ</l><r>0_सकता_है<s n="f"/><s n="sg"/><s n="p1"/></r></p></e>
        <e><p><l>सकते हैं</l><r>0_सकता_है<s n="m"/><s n="pl"/><s n="p3"/></r></p></e>
        <e><p><l>सकते हो</l><r>0_सकता_है<s n="m"/><s n="pl"/><s n="p2"/></r></p></e>
        <e><p><l>सकते हैं</l><r>0_सकता_है<s n="m"/><s n="pl"/><s n="p1"/></r></p></e>
        <e><p><l>सकता है</l><r>0_सकता_है<s n="m"/><s n="sg"/><s n="p3"/></r></p></e>
        <e><p><l>सकता है</l><r>0_सकता_है<s n="m"/><s n="sg"/><s n="p2"/></r></p></e>
        <e><p><l>सकता हूँ</l><r>0_सकता_है<s n="m"/><s n="sg"/><s n="p1"/></r></p></e>
</pardef>
<pardef n="/की_जरूरत_है__टम">
	<e><p><l>की जरूरत_है</l><r>ना_की_जरूरत_है<s n="m"/><s n="sg"/><s n="p3"/></r></p></e>
	<e><p><l>की जरूरत_है</l><r>ना_की_जरूरत_है<s n="f"/><s n="sg"/><s n="p3"/></r></p></e>
	<e><p><l>की जरूरत_है</l><r>ना_की_जरूरत_है<s n="m"/><s n="pl"/><s n="p3"/></r></p></e>
	<e><p><l>की जरूरत_है</l><r>ना_की_जरूरत_है<s n="f"/><s n="pl"/><s n="p3"/></r></p></e>
	<e><p><l>की जरूरत_है</l><r>ना_की_जरूरत_है<s n="m"/><s n="sg"/><s n="p1"/></r></p></e>
	<e><p><l>की जरूरत_है</l><r>ना_की_जरूरत_है<s n="f"/><s n="sg"/><s n="p1"/></r></p></e>
	<e><p><l>की जरूरत_है</l><r>ना_की_जरूरत_है<s n="m"/><s n="pl"/><s n="p1"/></r></p></e>
	<e><p><l>की जरूरत_है</l><r>ना_की_जरूरत_है<s n="f"/><s n="pl"/><s n="p1"/></r></p></e>
	<e><p><l>की जरूरत_है</l><r>ना_की_जरूरत_है<s n="m"/><s n="sg"/><s n="p2"/></r></p></e>
	<e><p><l>की जरूरत_है</l><r>ना_की_जरूरत_है<s n="m"/><s n="pl"/><s n="p2"/></r></p></e>
	<e><p><l>की जरूरत_है</l><r>ना_की_जरूरत_है<s n="f"/><s n="sg"/><s n="p2"/></r></p></e>
	<e><p><l>की जरूरत_है</l><r>ना_की_जरूरत_है<s n="f"/><s n="pl"/><s n="p2"/></r></p></e>
</pardef>
<pardef n="/दो__टम">
	<e><p><l>दो</l><r>ने_दो<s n="m"/><s n="sg"/><s n="p3"/></r></p></e>
	<e><p><l>दो</l><r>ने_दो<s n="f"/><s n="sg"/><s n="p3"/></r></p></e>
	<e><p><l>दो</l><r>ने_दो<s n="m"/><s n="pl"/><s n="p3"/></r></p></e>
	<e><p><l>दो</l><r>ने_दो<s n="f"/><s n="pl"/><s n="p3"/></r></p></e>
	<e><p><l>दो</l><r>ने_दो<s n="m"/><s n="sg"/><s n="p1"/></r></p></e>
	<e><p><l>दो</l><r>ने_दो<s n="f"/><s n="sg"/><s n="p1"/></r></p></e>
	<e><p><l>दो</l><r>ने_दो<s n="m"/><s n="pl"/><s n="p1"/></r></p></e>
	<e><p><l>दो</l><r>ने_दो<s n="f"/><s n="pl"/><s n="p1"/></r></p></e>
	<e><p><l>दो</l><r>ने_दो<s n="m"/><s n="sg"/><s n="p2"/></r></p></e>
	<e><p><l>दो</l><r>ने_दो<s n="m"/><s n="pl"/><s n="p2"/></r></p></e>
	<e><p><l>दो</l><r>ने_दो<s n="f"/><s n="sg"/><s n="p2"/></r></p></e>
	<e><p><l>दो</l><r>ने_दो<s n="f"/><s n="pl"/><s n="p2"/></r></p></e>
</pardef>
<pardef n="/की_स्थिति_में_हो__टम">
	<e><p><l>की स्थिति में है</l><r>ने_की_स्थिति_में_हो<s n="m"/><s n="sg"/><s n="p3"/></r></p></e>
	<e><p><l>की स्थिति में है</l><r>ने_की_स्थिति_में_हो<s n="f"/><s n="sg"/><s n="p3"/></r></p></e>
	<e><p><l>की स्थिति में हैं</l><r>ने_की_स्थिति_में_हो<s n="m"/><s n="pl"/><s n="p3"/></r></p></e>
	<e><p><l>की स्थिति में हैं</l><r>ने_की_स्थिति_में_हो<s n="f"/><s n="pl"/><s n="p3"/></r></p></e>
	<e><p><l>की स्थिति में हूँ</l><r>ने_की_स्थिति_में_हो<s n="m"/><s n="sg"/><s n="p1"/></r></p></e>
	<e><p><l>की स्थिति में हूँ</l><r>ने_की_स्थिति_में_हो<s n="f"/><s n="sg"/><s n="p1"/></r></p></e>
	<e><p><l>की स्थिति में हैं</l><r>ने_की_स्थिति_में_हो<s n="m"/><s n="pl"/><s n="p1"/></r></p></e>
	<e><p><l>की स्थिति में हैं</l><r>ने_की_स्थिति_में_हो<s n="f"/><s n="pl"/><s n="p1"/></r></p></e>
	<e><p><l>की स्थिति में हो</l><r>ने_की_स्थिति_में_हो<s n="m"/><s n="sg"/><s n="p2"/></r></p></e>
	<e><p><l>की स्थिति में हो</l><r>ने_की_स्थिति_में_हो<s n="m"/><s n="pl"/><s n="p2"/></r></p></e>
	<e><p><l>की स्थिति में हो</l><r>ने_की_स्थिति_में_हो<s n="f"/><s n="sg"/><s n="p2"/></r></p></e>
	<e><p><l>की स्थिति में हो</l><r>ने_की_स्थिति_में_हो<s n="f"/><s n="pl"/><s n="p2"/></r></p></e>
</pardef>
<pardef n="/जाना_है__टम">
	<e><p><l>जाना है</l><r>या_जाना_है<s n="m"/><s n="sg"/><s n="p3"/></r></p></e>
	<e><p><l>जानि है</l><r>या_जाना_है<s n="f"/><s n="sg"/><s n="p3"/></r></p></e>
	<e><p><l>जाने हैं</l><r>या_जाना_है<s n="m"/><s n="pl"/><s n="p3"/></r></p></e>
	<e><p><l>जानि हैं</l><r>या_जाना_है<s n="f"/><s n="pl"/><s n="p3"/></r></p></e>
	<e><p><l>जाना हूँ</l><r>या_जाना_है<s n="m"/><s n="sg"/><s n="p1"/></r></p></e>
	<e><p><l>जानि हूँ</l><r>या_जाना_है<s n="f"/><s n="sg"/><s n="p1"/></r></p></e>
	<e><p><l>जाने हैं</l><r>या_जाना_है<s n="m"/><s n="pl"/><s n="p1"/></r></p></e>
	<e><p><l>जाने हैं</l><r>या_जाना_है<s n="f"/><s n="pl"/><s n="p1"/></r></p></e>
	<e><p><l>जाने हो</l><r>या_जाना_है<s n="m"/><s n="sg"/><s n="p2"/></r></p></e>
	<e><p><l>जाने हो</l><r>या_जाना_है<s n="m"/><s n="pl"/><s n="p2"/></r></p></e>
	<e><p><l>जाने हो</l><r>या_जाना_है<s n="f"/><s n="sg"/><s n="p2"/></r></p></e>
	<e><p><l>जाने हो</l><r>या_जाना_है<s n="f"/><s n="pl"/><s n="p2"/></r></p></e>
</pardef>
<pardef n="/चाहता_है__टम">
	<e><p><l>चाहता है</l><r>ना_चाहता_है<s n="m"/><s n="sg"/><s n="p3"/></r></p></e>
	<e><p><l>चाहती है</l><r>ना_चाहता_है<s n="f"/><s n="sg"/><s n="p3"/></r></p></e>
	<e><p><l>चाहते हैं</l><r>ना_चाहता_है<s n="m"/><s n="pl"/><s n="p3"/></r></p></e>
	<e><p><l>चाहती हैं</l><r>ना_चाहता_है<s n="f"/><s n="pl"/><s n="p3"/></r></p></e>
	<e><p><l>चाहता हूँ</l><r>ना_चाहता_है<s n="m"/><s n="sg"/><s n="p1"/></r></p></e>
	<e><p><l>चाहती हूँ</l><r>ना_चाहता_है<s n="f"/><s n="sg"/><s n="p1"/></r></p></e>
	<e><p><l>चाहते हैं</l><r>ना_चाहता_है<s n="m"/><s n="pl"/><s n="p1"/></r></p></e>
	<e><p><l>चाहते हैं</l><r>ना_चाहता_है<s n="f"/><s n="pl"/><s n="p1"/></r></p></e>
	<e><p><l>चाहते हो</l><r>ना_चाहता_है<s n="m"/><s n="sg"/><s n="p2"/></r></p></e>
	<e><p><l>चाहते हो</l><r>ना_चाहता_है<s n="m"/><s n="pl"/><s n="p2"/></r></p></e>
	<e><p><l>चाहते हो</l><r>ना_चाहता_है<s n="f"/><s n="sg"/><s n="p2"/></r></p></e>
	<e><p><l>चाहती हो</l><r>ना_चाहता_है<s n="f"/><s n="pl"/><s n="p2"/></r></p></e>
</pardef>
